臺灣高雄地方法院民事裁定
108年度消債更字第342號
聲  請  人  楊銘輝  
0000000000000000

代  理  人  吳臺雄律師
上列當事人因消費者債務清理事件聲請更生，本院裁定如下：
    主  文
聲請人楊銘輝自中華民國一百零九年二月十一日下午四時起開始
更生程序。
命司法事務官進行本件更生程序。
    理  由
一、聲請意旨略以：伊無力清償債務，曾依中華民國銀行公會會
    員辦理消費金融案件無擔保債務協商機制請求共同協商債務
    方案成立，約定自民國95年6月起，分80期，年利率0％，每
    月清償新臺幣（下同）16,233元，然勉為償還4期後仍不得
    已毀諾，因聲請人有不能清償債務或有不能清償之虞，復未
    經法院裁定開始清算程序或宣告破產，爰聲請更生等語。
二、按債務人不能清償債務或有不能清償之虞者，得依本條例所
    定更生或清算程序，清理其債務。債務人無擔保或無優先權
    之債務總額未逾12,000,000元者，於法院裁定開始清算程序
    或宣告破產前，得向法院聲請更生。法院開始更生程序之裁
    定，應載明其年、月、日、時，並即時發生效力。法院裁定
    開始更生或清算程序後，得命司法事務官進行更生或清算程
    序，必要時得選任律師、會計師或其他適當之自然人或法人
    一人為監督人或管理人。消費者債務清理條例（下稱消債條
    例）第3條、第42條第1項、第45條第1項及第16條第1項分別
    定有明文。
三、經查：
  ㈠聲請人於95年間協商成立後，繳納4期即未行繳款，最大債權
    銀行新光銀行於95年11月報送毀諾（見卷第37頁新光銀行陳
    報狀暨協議書等），而聲請人稱95年間經營鉅象紙器行，每
    月收入約2萬餘元（見卷第2頁），債權人新光銀行則未提出
    聲請人申請上開協商時曾提出之收入等相關證明，若以聲請
    人斯時收入為20,000元，扣除當年個人必要生活費用即衛福
    部社會司所公告96年高雄市最低生活費標準10,072元後，僅
    餘9,928元，顯已無法負擔每月16,233元之還款金額，難以
    期待聲請人依約履行，應屬不可歸責於聲請人之事由致不能
    履約，並無違常。是聲請人主張其於與債權銀行達成前開協
    商結論後，已因不可歸責於己之事由致履行顯有重大困難，
    尚屬可信。
  ㈡次查，聲請人於106年及107年度申報所得均為0元，惟其自陳
    聲請更生前2年內有工資所得每月約20,000元，名下無財產
    ，勞工保險自108年8月16日起投保於智崴管理顧問股份有限
    公司，投保薪資為23,100元。又聲請人自陳前於「老甫園藝
    公司」打工，該公司參加政府標案在高雄、屏東等地得標，
    負責整地、種樹等園藝工程，由工頭林慶雄叫工，以日薪1,
    100元計，切結每月可得工資約20,000元，其配偶叢良蕙之
    胞妹叢良娟切結於106年至108年間聲請人經濟狀況不佳時每
    月資助3,000元至5,000元不等，嗣聲請人於108年8月錄取漢
    程汽車客運股份有限公司之高雄市公車駕駛員，該公司以「
    智崴管理顧問股份有限公司」為其投保，據聲請人自行提出
    之薪資明細表所載，108年9月至11月以加項小計（含各項獎
    金及加班費，其中108年9月之介紹獎金13,500元不計入）扣
    除勞健保費及代扣修繕費及代購制服後之每月收入分別為39
    ,656元、46,341元、48,448元，合計134,445元，另有預發
    年終獎金12,552元，依此計算平均每月收入為48,999元【計
    算式：（134,445＋12,552）÷3＝48,999】，未領取社會局補
    助，獨子楊舜文（77年生）於108年4月歿，遺產有1968年慶
    眾汽車1部等情，此有財產及收入狀況說明書（卷第5頁）、
    財團法人金融聯合徵信中心前置協商專用債權人清冊（卷第
    11至12頁）、信用報告（卷第14頁）、戶籍謄本（卷第15頁
    ）、財政部高雄國稅局106年及107年度綜合所得稅各類所得
    資料清單及總歸戶財產查詢清單（卷第19至21頁）、駕駛長
    服務證（卷第24頁）、勞工保險被保險人投保資料表（卷第
    49頁）、存摺（卷第50至51頁、第89至91頁）、商業保險投
    保資料查詢結果表（卷第55頁）、高雄市政府社會局社會福
    利資訊料查詢表（卷第66至69頁）、國稅局遺產稅財產參考
    清單等（卷第73至78頁）、薪資明細表（卷第85至88頁、第
    93頁、第103頁）、債權人清冊（卷第100至102頁）等在卷
    可參。則在查無聲請人有其他收入來源之情形下，本院即以
    上開3個月之平均每月收入48,999元作為核算其現在償債能
    力之基礎，又聲請人任職未久，日後如有其他事證仍得視情
    形調整其收入水準之認定。
  ㈢關於聲請人個人日常必要支出部分，按債務人必要生活費用
    ，以最近一年衛生福利部或直轄市政府所公告當地區每人每
    月最低生活費一點二倍定之，消債條例第64條之2第1項定有
    明文。本院參酌衛福部社會司所公告109年度高雄市最低生
    活費標準為13,099元，則聲請人每月生活所必需除有特殊情
    形並有證據證明者外，自宜以此數額之1.2倍即15,719元為
    度，始得認係必要支出。又上開最低生活費用之標準，係照
    當地近1年平均每人消費支出60％，依其基準之家庭收支調查
    報告調查表格式示有關經常性支出之調查項目，其原即包括
    利息支出、食品、衣著、房租及水費、電費、醫療保健、交
    通、娛樂、教育等基本生活需求；因聲請人自陳居住於岳母
    叢嚴素貞名下房屋，由配偶之胞妹叢良娟貸款每月繳納約18
    ,000元，聲請人未負擔房貸等語（見卷第71頁補正狀），故
    於計算聲請人個人每月必要生活費時，即應自前開已包括聲
    請人居住費用在內，扣除相當於房租支出所佔比例24.36％，
    俾免重複計列費用，而符公平之旨，則依此計算之結果，聲
    請人每月之必要生活費在不含居住費用之情形下，即應為11
    ,890元【計算式：15,719－（15,719×24.36%）＝11,890】。
  ㈣至扶養部分，聲請人主張每月須負擔配偶扶養費13,000元。
    按夫妻互負扶養之義務，其負扶養義務之順序與直系血親卑
    親屬同，其受扶養權利之順序與直系血親尊親屬同，亦即配
    偶與直系血親尊親屬同居於第一順位之受扶養權利人。又受
    扶養權利者，以不能維持生活而無謀生能力者為限，該等無
    謀生能力之限制，於直系血親尊親屬不適用之。而夫妻互受
    扶養權利之順序，既與直系血親尊親屬同，自亦不以無謀生
    能力為必要。民法第1116條、第1116條之1、第1117條以及
    最高法院79年台上字第2629號判例意旨規範綦詳。查聲請人
    之配偶叢良蕙係55年生，領有中華民國身心障礙證明（障礙
    等級為輕度），106年及107年度申報所得均為0元，名下無
    財產，每月領取身障補助3,628元，無領取勞保給付等情，
    此有戶籍謄本、所得資料及財產查詢清單、存摺、中華民國
    身心障礙證明、高雄市政府社會局社會福利資訊料查詢表、
    勞動部勞工保險局函等在卷可參（卷第15頁、第17頁、第22
    至23頁、第52頁、第64頁、第70頁、第105至107頁），本院
    認叢良蕙就領取補助不足部分有受扶養之權利及必要。扶養
    費用部分，依消費者債務清理條例第64條之2第1項及第2項
    規定，債務人必要生活費用，以最近一年衛生福利部或直轄
    市政府所公告當地區每人每月最低生活費一點二倍定之；受
    扶養者之必要生活費用，準用第1項規定計算基準數額，並
    依債務人依法應負擔扶養義務之比例認定之，而109年度高
    雄市每人每月不含房屋支出之生活所必需即為11,890元（同
    聲請人），扣除身障補助3,628元後，聲請人負擔配偶每月
    之扶養費即應以8,262元（計算式：11,890－3,628＝8,262）
    為度，所主張逾上開核算數額部分，應予酌減。
  ㈤綜上所述，以聲請人現每月收入48,999元為其償債能力基準
    ，扣除個人必要生活費11,890元及配偶扶養費8,262元後，
    餘28,847元，而聲請人目前負債總額為2,488,835元（參聯
    徵中心債權人清冊及本案卷第98頁，包含：臺灣土地銀行、
    國泰世華銀行、兆豐銀行、花旗銀行、台灣企銀、新光銀行
    、遠東銀行、日盛銀行、萬榮行銷公司、滙誠第一資產公司
    、良京實業公司、滙誠第二資產公司、匯豐汽車股份有限公
    司），以聲請人每月所餘按月攤還結果，如不計利息，需約
    7年（計算式：2,488,835÷28,847÷12＝7.2）始能清償完畢，
    已逾消債條例第53條第2項第3款所定6年清償期，如加計利
    息負擔，其還款年限顯然更長，堪認聲請人確有不能清償債
    務或有不能清償之虞之情事。此外，聲請人無擔保或無優先
    權之債務總額未逾12,000,000元，且無消債條例第6條第3項
    、第8條或第46條各款所定駁回更生聲請之事由存在，則聲
    請人聲請更生為有理由，應予准許，爰命司法事務官進行本
    件更生程序。
四、依消債條例第11條第1項、第45條第1項，裁定如主文。
中　　華　　民　　國　　109 　年　　2 　　月　　11　　日
                  民事庭　法　官　賴寶合
以上正本係照原本作成。
本裁定不得抗告。
中　　華　　民　　國　　109 　年　　2 　　月　　11　　日
                          書記官  胡美儀